【裁判字號】    94,易,515
【裁判日期】    950315
【裁判案由】    贓物
【裁判全文】
臺灣臺南地方法院刑事判決               94年度易字第515號
公  訴  人  臺灣臺南地方法院檢察署檢察官
被      告  丙○○
上列被告因贓物案件，經檢察官聲請簡易判決（94年度偵字第
2084號），本院改依通常程序審理後判決如下：
    主  文
丙○○收受贓物，處拘役伍拾日，如易科罰金以參佰元折算壹日
。
    事  實
一、丙○○於民國88年9月30日凌晨某時許，將其所有車牌號碼
    ＵＡ－２３１３號自小客車借予其友人丁○○（原名羅啟元
    ，檢察官另案通緝中）使用，丁○○於同日凌晨3時許駕駛
    該車行經民生路及中華西路附近，自行撞擊安全島，致引擎
    起火燃燒，丁○○遂將該車送修，歷時一年餘始將該車歸還
    。丙○○明知丁○○所歸還之車輛，除車牌仍懸掛「ＵＡ－
    ２３１３」號車牌外，係屬贓車（車牌號碼５Ｋ－８２６３
    號、引擎號碼ＹＬＮ３３１ＧＸＩ０９１８０號、車身號碼
    0000000ＹＯＩＬＯＴ１７１６號車輛，原車主係甲○○，於89年8月4日上午5時許，在臺南市○○路、海安路
    口失竊），竟基於收受贓物之犯意，於89年9.10月間某日，
    從丁○○處收受上開車輛作為交通工具使用。嗣於92年7月
    間，丙○○將該車贈與其嬸嬸蔡秀蘭，蔡秀蘭委託翁昆義於
    同年8月29日下午4時40分許，至臺南市○區○○路一號「臺
    南區監理站」辦理驗車，經監理站人員發現該車引擎及車身
    號碼與車牌號碼不符，始報警查獲上情。
二、案經臺南市警察局第一分局報請臺灣臺南地方法院檢察署檢
    察官偵查起訴。
    理  由
一、訊據被告丙○○固坦承有自丁○○處收受上開車輛之事實，
    惟矢口否認涉有贓物犯嫌，辯稱：丁○○還車時，車子顏色
    一樣，且還車後，伊不知該車係贓車，若伊知悉該車係贓車
   ，怎會交由自己嬸嬸辦理過戶，致為警查獲云云。經查：
（一）車牌號碼５Ｋ－８２６３號、引擎號碼ＹＬＮ３３１ＧＸ
      Ｉ０９１８０號、車身號碼0000000ＹＯＩＬＯＴ
      １７１６號車輛，係於89年8月4日上午5時許，在臺南市
      ○○路、海安路口失竊一情，業據車主甲○○於警詢及偵
      查中指訴無誤，復有「車輛竊盜、車牌失竊資料個別查詢
      報表」、「車籍作業系統－查詢認可資料」、扣押書及贓
      物認領保管單各一紙附卷可稽，足認丁○○於上揭時、地
      交予被告之上開懸掛「ＵＡ－２３１３」號車牌之自小客
      車，係被害人甲○○遭竊之贓車無疑。
（二）被告供稱：該車出借予丁○○使用，嗣因車禍致引擎起火
      燃燒等語，有臺南市消防局93年9月3日南市消調字第0932
      806號函所附之火災案件紀錄單影本在卷可考，復經證人
      洪榮隆證述屬實，則被告此部分供述堪信為真實。洪榮隆
      證稱該車係引擎起火燃燒，致引擎及車廂前座及前輪部分
      毀損，被告且在當夜經丁○○告知後，即趕往肇事現場，
      並要求丁○○要將車輛修復（詳本院94年6月15日訊問筆
      錄），則被告對自己車輛毀損部位之詳細情形，應有相當
      之了解。
（三）按一部自用小客車價值動輒數十萬元，並非一般日常消費
      品，如有機件故障或毀損送修，因修理費用亦不便宜，一
      般人在修復交車時，多會檢驗查對毀損或故障部位是否確
      實恢復原來功能或外觀後，才會付帳驗收，此為社會一般
      車輛送修取回時的型態。本件，被告車輛出借與丁○○，
      丁○○竟駕車撞擊安全島，致該車輛引擎起火燃燒，被告
      隨即要求丁○○修復後才還車，則丁○○還車時，被告既
      親眼目睹自己愛車遭撞擊後起火，毀損情形顯非輕微，為
      確保該車修繕妥適無虞，實無不重新檢視毀損部位之理。
      而被告所有車牌號碼ＵＡ－２３１３號車輛係１９９３年
      出廠，而甲○○所有車牌號碼５Ｋ－８２６３號車輛係１
      ９９１年出廠，有車牌號碼ＵＡ－２３１３號車輛「車號
      查詢汽車車籍」及車牌號碼５Ｋ－８２６３號車輛「車輛
      竊盜、車牌失竊資料個別查詢報表」、「車籍作業系統－
      查詢認可資料」各乙紙在卷可參，雖同為裕隆廠牌、排氣
      量均為１５９７ＣＣ，惟二部車新舊程度顯然不同，內裝
      如座椅、配件等亦不可能完全相同，被告收受該車進行查
      驗時，應可知悉，心中豈能無疑。被告辯稱收受該車時均
      未查驗，與常情不符，難以採信。縱該部車輛經大幅翻修
      ，內裝有部分修改，惟被告於自承其所有車牌號碼ＵＡ－
      ２３１３號車輛輪胎鋼圈僅後面一個是黑色的（94年6月
      15日筆錄參照），惟證人甲○○則於偵查中證述其車牌號
      碼５Ｋ－８２６３號車輛尋獲後，四個輪胎鋼圈都被噴成
      黑色（93年9月1日偵查中詢問筆錄）。車輛鋼圈有無噴漆
      ，屬外觀明顯事項，更是車輛修復交付時，重要查驗項目
      ，被告車輛外觀上明顯可察覺的鋼圈顏色改變，在丁○○
      交付時，應已察覺，竟於收受該車時，未加追問，直接收
      受，並逕行開走，其無贓物之認識，實令人難以置信。
（四）又被告所有之上開自小客車係於88年9月30日因車禍事故
      失火燃燒，甲○○之車輛則係於89年8月4日失竊，其間相
      距十一月有餘，惟被告於偵查中初則供稱丁○○係於事故
      後約半年還車（93年9月1日偵查筆錄），繼則供述約七、
      八個月還車（94年1月20日偵查筆錄），則其所述丁○○
      還車時間，且尚在被害人甲○○所有前開自小客車失竊之
      前，足見其前述收受車輛的時間，顯不可採。本院認為證
      人洪榮隆係本件車輛撞擊安全島時，與丁○○同車之人，
      且事後丁○○還車時，其亦到場，並借二萬元與丁○○，
      其與被告及丁○○並無恩怨瓜葛，且為經歷本案重要情節
      之人，其到庭證稱「車禍發生後，丁○○把車拖走，修了
      六、七個月沒有消息，……又過了六、七個月，我們約在
      我孫子餐廳，…修車廠的人把車開到該餐廳，被告到該餐
      廳，丁○○就把車子鑰匙交給被告」，則丁○○還車給被
      告之時間，應在車輛撞擊安全島後一年餘，且該時間點與
      被害人甲○○所述其車輛遭竊之時間相合，故本院逕認定
      羅政交還車輛與被告之時間為89年9.10月間。則本件還車
      時間距離被告車輛失火時間業已逾年餘，其間被告還一直
      向丁○○催討車輛，並發生爭吵（92年8月29日被告警詢
      筆錄、93年9月1日偵查筆錄），益見被告對於丁○○修復
      車輛事宜，並非毫不聞問，反而就本件車輛修復之具體事
      宜二人間有密切之連繫，而且一再向丁○○催討。再對照
      本件車輛修繕時間超過一年，被告在羅政還車時，對車輛
      並未多加查驗，可以認定被告關於丁○○將他人失竊之贓
      車換裝被告牌照，再還給被告一節，顯已知悉，被告辯稱
      不情云云，顯係事後卸責之詞，並不可採。
（五）被告事後將本件車輛無償讓與其嬸嬸蔡秀蘭，按諸一般親
      友間無償讓與車輛，多將行車執照等證件交付，再由使用
      人代納稅捐，鮮少辦理過戶登記。本件之車輛係被告之父
      親陳銘德於92年7月28日送給蔡秀蘭使用，蔡秀蘭於同年8
      月29日委請翁昆義辦理過戶，業經蔡秀蘭於92年8月29日
      警詢中陳述甚詳，則本件車輛交付蔡秀蘭使用，是否如被
      告所稱由被告決定，已有可疑？且蔡秀蘭收受該車後，究
      係單純持用原來之行車執照，代納稅捐使用？或是會辦理
      車輛過戶登記？恐亦非被告所能預料！尚難以蔡秀蘭收車
      後辦理過戶登記，即謂被告交車時對該車係贓車並無認識
      ，否則即不會將車交給蔡秀蘭！被告執此謂其無收贓物之
      故意云云，亦無可取。
    綜上所述，被告自丁○○處收取受車輛時，對於該車係換用
    他人車身之贓車，顯有認識，並進而收受，其辯稱諸語，均
    事後卸責之詞，皆難採信。事證明確，被告犯行可以認定。
二、核被告所為係犯刑法第三百四十九條第一項之收受贓物罪。
    爰審酌被告之品行、車輛借人使用，竟遭撞毀，為謀補救，
    才收受丁○○換裝之贓車，事後否認犯行，未見悔意等一切
    情狀，量處如主文所示之刑，並諭知易服勞役之折算標準。
據上論結，應依刑事訴訟法第452條、第299條第1項前段，刑法
第449條第1項、第41條第1項前段、罰金罰鍰提高標準條例第1條
前段、第2條，判決如主文。
本案經檢察官乙○○到庭執行職務。
中    華    民    國    95    年    3    月    15    日
                  刑事第三庭 審判長法  官  陳振謙
                                   法  官  鍾邦久
                                   法  官  王慧娟
以上正本證明與原本無異。
如不服本判決，應於收受送達後10日內向本院提出上訴書狀（應
附繕本）。
                                   書記官  黃雅雲
中    華    民    國    95    年    3    月    15    日
附錄本案論罪科刑法條全文
中華民國刑法第三百四十九條第一項
  收受贓物者，處三年以下有期徒刑、拘役或五百元以下罰金。


司法院資訊處製作；財團法人民間司法改革基金會備份。
